【裁判字號】    98,易,409
【裁判日期】    980330
【裁判案由】    竊盜等
【裁判全文】
臺灣臺中地方法院刑事判決               98年度易字第409號
公  訴  人  臺灣臺中地方法院檢察署檢察官
被      告  乙○○
                    國民
上列被告因竊盜等案件，經檢察官聲請以簡易判決處刑（九十七
年度偵字第二七五六七號），本院受理（九十八年度中簡字第二
六七號）後認不宜以簡易判決處刑，改依通常程序審理，被告於
準備程序進行中就被訴事實為有罪之陳述，由本院合議庭裁定由
受命法官獨任以簡式審判程序審理，判決如下：
    主   文
乙○○竊盜，累犯，處有期徒刑月，如易科罰金，以新臺幣壹
仟元折算壹日；又行使偽造私文書，足以生損害於公眾及他人，
累犯，處有期徒刑肆月，如易科罰金，以新臺幣壹仟元折算壹日
，扣案中古機買賣證明單內偽造之「陳水源」署押（含偽造之「
陳水源」署名及指印各一枚）共計貳枚，沒收之。主刑部分，應
執行有期徒刑伍月，如易科罰金，以新臺幣壹仟元折算壹日。
    犯罪事實
一、乙○○前因竊盜、恐嚇及搶奪案件，經本院以九十五年度訴
    字第九一八號判處有期徒刑十月、十一月、十月，嗣經本院
    以九十六年度聲減字第二二六四號裁定減刑為有期徒刑五月
    、五月十五日、五月，應執行有期徒刑一年二月確定，甫於
    民國九十六年七月八日縮刑期滿而於同年月十六日出監。詎
    其猶不思悔改，復於九十七年八月十七日十七時許，在位於
    臺中市○區○○路三二二號「寶麗晶理容ＫＴＶ」之包廂內
    ，竊取該店女服務員甲○○所有之NOKIA牌6300型黑色手機
    一支（序號：000000000000000），得手後，旋於翌日，至
    位於臺中市○區○○路與公園路口之「金豐通訊行」，將該
    竊得之手機販賣與不知情之店員謝佳琪。乙○○於謝佳琪要
    求乙○○留下其個人資料時，竟基於行使偽造私文書（含偽
    造署押）之犯意，在謝佳琪提供之「中古機買賣證明單」（
    流水單號005694號）上，填寫不實之「身分證字號Ｚ0000000
    00、住址臺中市西屯區○○○○路48號、聯絡電話0000000000
    」等資料，並偽簽「陳水源」之簽名（有「陳水源」之署名
    及指印各一枚）於客戶簽章欄，偽造上開屬私文書性質之「
    中古機買賣證明單」一份，且同時行使交付前開證明單予謝
    佳琪，用以表示其姓名為陳水源，足以生損害於警方對於犯
    罪查緝之正確性及陳水源本人，於得款新臺幣（下同）七百
    元後，隨即花用殆盡。嗣為警至「金豐通訊行」執行查贓勤
    務時，將上開證明單所留之紅色指印送鑑定比對，結果與乙
    ○○左拇指指紋相符，始循線查獲上情。
二、案經臺中市警察局移送臺灣臺中地方法院檢察署檢察官偵查
    後聲請簡易判決處刑，由本院改依通常程序，並由合議庭裁
    定依簡式審判程序審理。
    理    由
壹、程序方面：
一、按除被告所犯為死刑、無期徒刑、最輕本刑為三年以上有期
    徒刑之罪或高等法院管轄第一審案件者外，於法院行準備程
    序進行中，被告先就被訴事實為有罪之陳述時，審判長得告
    知被告簡式審判程序之旨，並聽取當事人、代理人、辯護人
    及輔佐人之意見後，裁定進行簡式審判程序；且受命法官行
    準備程序，與法院或審判長有同一之權限；又簡式審判程序
    之證據調查，不受刑事訴訟法第一百五十九條第一項、第一
    百六十一條之二、第一百六十一條之三、第一百六十三條之
    一及第一百六十四條至第一百七十條規定之限制，刑事訴訟
    法第二百七十三條之一第一項、第二百七十九條第二項前段
    、第二百七十三條之二分別定有明文。
二、查本件被告乙○○所犯為死刑、無期徒刑、最輕本刑為三年
    以上有期徒刑以外之罪，且非高等法院管轄第一審之案件，
    經本院合議庭裁定由受命法官行準備程序時，被告就被訴事
    實為有罪之陳述後，復經本院合議庭裁定由受命法官獨任行
    簡式審判程序，是其證據之調查，自不受刑事訴訟法第一百
    五十九條第一項、第一百六十一條之二、第一百六十一條之
    三、第一百六十三條之一及第一百六十四條至第一百七十條
    規定之限制，合先敘明。
貳、實體方面：
一、上揭犯罪事實，業據被告乙○○於警詢、偵查時及本院準備
    程序中皆坦承不諱，核與被害人甲○○及證人謝佳琪於警詢
    時指述之情節相符，並有金豐通訊中古機買賣證明單（流水
    單號005694）、內政部警政署刑事警察局九十七年十一月五
    日刑紋字第０九七０一六七八九八號鑑驗書及行動電話0000
    000000號通聯紀錄表各一份附卷可稽，犯罪事實核與被告之
    自白相符，本件事證明確，被告犯行洵堪認定。
二、論罪科刑部分
  (一)按刑法上偽造文書罪章所指之文書，除必須具備有體性、文
    字性、持續性、意思性等要件外，尚必須存有足以表彰一定
    之制作名義人時，該等記載方可認為係文書，否則若僅為表
    彰某人簽名意思之署名或簽押，並不具有表彰一定制作名義
    人存在，該等記載即無從認為係刑法上之文書，而只能認為
    係單純之署押，是按簽他人姓名並按指印，該指印同為代表
    該被冒用者之姓名，作用及效力與署押無異，亦屬署押之一
    種；又刑法上之偽造署押罪，係指單純偽造簽名、捺印或以
    其他符號代簽名而言，若在制式之書類上偽造他人簽名，已
    為一定意思表示，具有申請書或收據等類之性質者，則係犯
    偽造文書罪，而該偽造署押為偽造私文書之部分行為，即不
    另論罪；另刑法處罰行使偽造私文書罪之主旨，重在保護文
    書公共之信用，非僅保護製作名義人之利益，故所偽造之文
    書，如足以生損害於公眾或他人，其罪即應成立，不問實際
    有無製作名義人其人，縱令製作名義人係屬架空虛構，亦無
    礙於該罪之成立（最高法院八十三年度臺上字第六六三一號
    、九十五年度臺上字第三五八三號判決及臺灣高等法院臺中
    分院九十七年度上訴字第二四二０號判決意旨參照）。又在
    文件之姓名欄位填印當事人姓名，僅在識別何人之文書，並
    非表示本人簽名之意思，尚不生偽造署押之問題，上開姓名
    之填印，自不得依刑法第二百十九條諭知沒收，此亦有最高
    法院八十五年度臺非字第一四六號判決意旨可資參照。是被
    告在上開中古機買賣證明單中填寫不實之身分證字號、住址
    及聯絡電話等資料，並於客戶簽章欄內偽造「陳水源」之署
    押（含「陳水源」之署名及指印各一枚，惟不包括證明單左
    上方客戶欄之「陳水源」署名），並交予金豐通訊行之店員
    謝佳琪，係被告向店員表示同意出售上開所竊得手機之意，
    其此部分所為，應係犯刑法第二百十六條、第二百十條之行
    使偽造私文書罪，聲請簡易判決處刑書意旨認被告此部分係
    犯刑法第二百十七條第一項之偽造署押罪，容有誤會，惟其
    基本事實相同（聲請簡易判決處刑書之犯罪事實欄中已有敘
    及），並經本院依刑事訴訟法第九十五條之規定，當庭告知
    變更後被告所涉犯罪名（詳參本院卷九十八年二月十九日、
    三月十六日之準備程序及審理筆錄），亦經被告表示無意見
    ，自無礙其訴訟上之防禦權之行使，本院自應予審理，並依
    刑事訴訟法第三百條之規定，變更起訴法條，附予敘明。
  (二)核被告所為，係犯刑法第三百二十條第一項之竊盜罪及第二
    百十六條、第二百十條之行使偽造私文書罪。被告上開偽造
    私文書部分之低度行為，應為行使偽造私文書之高度行為所
    吸收，不另論罪。又被告所犯上開二罪間，犯意各別，罪名
    不同，應予分論併罰。另被告乙○○前因竊盜、恐嚇及搶奪
    案件，經本院以九十五年度訴字第九一八號判處有期徒刑十
    月、十一月、十月，嗣經本院以九十六年度聲減字第二二六
    四號裁定減刑為有期徒刑五月、五月十五日、五月，應執行
    有期徒刑一年二月確定，甫於九十六年七月八日縮刑期滿而
    於同年月十六日出監等節，有臺灣高等法院被告前案紀錄表
    及臺灣臺中地方法院檢察署刑案資料查註紀錄表各一份附卷
    可參，其於受有期徒刑執行完畢後五年以內，故意再犯本件
    有期徒刑以上之上開二罪，為累犯，應依刑法第四十七條第
    一項規定加重其刑。爰審酌被告素行不佳，仍不思悔改，再
    度為一己私利，竟起貪念竊取他人之物，甚而偽造不實個人
    資料以躲避警方之查緝，行為殊無足取，惟考量其犯罪之動
    機、目的、手段，暨其犯後坦認犯行，態度尚可等一切情狀
    ，就被告上揭犯行，分別量處如主文所示之刑，並定應執行
    之刑，併依刑法第四十一條第一項前段之規定，諭知易科罰
    金之折算標準，以資懲儆。再者，中古機買賣證明單內偽造
    之「陳水源」署押（含偽造之「陳水源」署名及指印各一枚
    ）共計二枚，應依刑法第二百十九條之規定沒收之。
據上論斷，應依刑事訴訟法第四百五十二條、第二百七十三條之
一第一項、第二百九十九條第一項前段、第三百條，刑法第三百
二十條第一項、第二百十六條、第二百十條、第四十七條第一項
、第四十一條第一項前段、第五十一條第五款、第二百十九條，
判決如主文。
本案經檢察官丙○○到庭執行職務。
中    華    民    國    98    年     3     月    30   日
                  刑事第十四庭    法  官  林學晴
上正本證明與原本無異。
如不服本判決應於收受送達後10日內向本院提出上訴書狀，並應
敘述具體理由；其未敘述上訴理由者，應於上訴期間屆滿後20日
內向本院補提理由書（均須按他造當事人之人數附繕本）「切勿
逕送上級法院」。
                                  書記官  簡雅文
中    華    民    國    98    年     3     月    30   日
【附錄本案論罪科刑法條全文】
刑法第三百二十條第一項：
意圖為自己或第三人不法之所有，而竊取他人之動產者，為竊盜
罪，處五年以下有期徒刑、拘役或五百元以下罰金。
刑法第二百十條：
偽造、變造私文書，足以生損害於公眾或他人者，處五年以下有
期徒刑。
刑法第二百十六條：
行使第二百十條至第二百十五條之文書者，依偽造、變造文書或
登載不實事項或使登載不實事項之規定處斷。


司法院資訊處製作；財團法人民間司法改革基金會備份。
